臺灣高等法院民事判決
109年度上易字第565號
上  訴  人  高竹君  
被  上訴人  高敬忠 
上列當事人間請求損害賠償事件，上訴人對於中華民國109年2月
27日臺灣基隆地方法院108年度訴字第577號第一審判決提起上訴
，本院於110年10月5日言詞辯論終結，判決如下：
    主      文
上訴駁回。
第二審訴訟費用由上訴人負擔。
    事實及理由
一、按言詞辯論期日，當事人之一造不到場者，得依到場當事人
    之聲請，由其一造辯論而為判決，民事訴訟法第385條第1項
    前段定有明文。又當事人如陳明以租用之郵局專用信箱作為
    送達處所者，於應受送達文書到達該郵局專用信箱時，即生
    合法送達之效力，至該當事人究於何時領取應受送達之文書
    ，或未領取，於送達之效力並無影響（最高法院109年度台
    抗字第13號裁定意旨參照）。查本院言詞辯論期日通知書係
    於民國110年9月15日送達上訴人所指定之基隆光二路郵局信
    箱，有卷附送達證書、國內快捷/掛號/包裹查詢單足憑（本
    院卷151、157頁），自於斯時生合法送達上訴人之效力。上
    訴人經合法通知未於言詞辯論期日到場，爰依被上訴人聲請
    ，准其一造辯論而為判決。
二、上訴人主張：兩造係姐弟關係，被上訴人對伊為下列侵權行
    為：㈠於106年9月8日晚間11時20分許，在基隆市○○區○○路○
    段000號3樓住處內，因細故與伊發生口角後，竟基於恐嚇危
    害安全之犯意，對伊出言恫稱：「我抓狂給你殺喔，你看我
    做的到就對」、「你這種人就是死性不改」、「林北會把你
    砍死，丟在和平島，林北甘願啦」等語，以此加害生命之事
    恐嚇，致伊心生畏懼而生危害於安全。㈡於106年10月23日上
    午9時許，在上址因不滿伊與母親發生口角，竟基於傷害之
    犯意，徒手毆打及嚙咬伊，致伊受有頭部鈍傷、左前臂擦傷
    與撕裂傷等傷勢。㈢於106年11月21日晚間7時10分許，在上
    址住處內因細故與伊發生口角，竟基於傷害之犯意，徒手毆
    打伊，致伊受有頸部、後胸壁、背部、腰部、左上臂、左前
    臂、右手部鈍傷及擦傷等傷勢。爰依民法第184條第1項前段
    、第193條第1項及第195條第1項前段規定，請求被上訴人賠
    償除痕藥膏新臺幣（下同）2,800元、雷射費用117,200元、
    輔具13萬元、慰撫金50萬元、工作損失15萬元等損害，合計
    90萬元（2,800＋117,200＋130,000＋500,000＋150,000＝900,00
    0，原審判命被上訴人給付2萬元本息，上訴人就其敗訴部分
    聲明不服，提起上訴)。其上訴聲明：㈠原判決關於駁回上訴
    人下列第二項之訴部分廢棄。㈡被上訴人應再給付上訴人88
    萬元及自刑事附帶民事起訴狀繕本送達之翌日起至清償日止
    ，按年息5％計算之利息。㈢願供擔保請准宣告假執行。
三、被上訴人則以：對上開侵權行為事實不爭執。另上訴人請求
    賠償除痕藥膏2,800元、雷射費用117,200元、輔具13萬元、
    慰撫金48萬元、工作損失15萬元等損害，均無法證明等語，
    資為抗辯。其答辯聲明：上訴駁回。
四、本院得心證之理由：
　㈠上訴人主張被上訴人有前述侵權行為之事實，為被上訴人所
    不爭執，另被上訴人因此涉犯家暴傷害等刑責，亦經原審以
    107年度易字第302號刑事判決分別判處：⒈罰金1萬元，如易
    服勞役，以1,000元折算1日、⒉有期徒刑2月，如易科罰金，
    以1,000元折算1日、⒊有期徒刑2月，如易科罰金，以1,000
    元折算1日；其中⒉、⒊之罪刑，應執行有期徒刑3月，如易科
    罰金，以1,000元折算1日確定，有上開刑事案卷（影本）可
    參，堪信為真實。
  ㈡按因故意或過失不法侵害他人之權利者，負損害賠償責任，
    民法第184條第1項前段定有明文。次按不法侵害他人之身體
    、健康、名譽、自由、信用、隱私、貞操，或不法侵害其他
    人格法益而情節重大者，被害人雖非財產上之損害，亦得請
    求賠償相當之金額，第195條第1項定有明文。被上訴人既成
    立侵權行為，則上訴人得依上規定向被上訴人請求損害賠償
    。茲就上訴人之各項請求分述如下：
  ⒈除痕藥膏、雷射費用、輔具、工作損失部分：
　　按當事人主張有利於己之事實者，就其事實有舉證之責任。
    但法律別有規定，或依其情形顯失公平者，不在此限。民事
    訴訟法第277條定有明文。上訴人主張因被上訴人之上開侵
    權行為，造成其需支出除痕藥膏2,800元、雷射費用117,200
    元、輔具13萬元及受有工作損失15萬元等損害，惟上訴人並
    無提出任何證據以實其說，自難認其受有上開損害，是此部
    分請求，不應准許。
　⒉慰撫金部分：
　　按慰撫金之賠償須以身體或人格權遭遇侵害，使精神上受有
    痛苦為必要，其核給之標準固與財產上損害之計算不同，然
    非不可斟酌雙方身分資力與加害程度，及其他各種情形核定
    相當之數額（最高法院51年台上字第223號判決意旨參照）
    。查本件上訴人因被上訴人之不法行為而受有前開傷害，精
    神上自受有相當痛苦，又據原審依職權所調取兩造之財產及
    所得資料，其中上訴人於107年度之薪資及執行業務所得共5
    筆，計115,443元(計算式：30,375＋5,596＋48,000＋12,032＋1
    9,440＝115,443），被上訴人則無所得資料，此有兩造之稅
    務電子閘門財產所得調件明細表可參（見原審卷37至63頁）
    併審酌兩造身分關係、社會經濟地位、被上訴人不法行為之
    嚴重性及上訴人所受傷勢、所受痛苦程度等一切情狀，而認
    被上訴人應給付上訴人之慰撫金為2萬元，咸屬適當公允。
    上訴人逾上開請求（即請求被上訴人再給付48萬元），於法
    無據。
  ㈢末按給付有確定期限者，債務人自期限屆滿時起，負遲延責
    任。給付無確定期限者，債務人於債權人得請求給付時，經
    其催告而未為給付，自受催告時起，負遲延責任。其經債權
    人起訴而送達訴狀，或依督促程序送達支付命令，或為其他
    相類之行為者，與催告有同一之效力。民法第229條第1項、
    第2項分別定有明文。又遲延之債務，以支付金錢為標的者
    ，債權人得請求依法定利率計算之遲延利息。但約定利率較
    高者，仍從其約定利率；而應付利息之債務，其利率未經約
    定，亦無法律可據者，週年利率為百分之5，亦為同法第233
    條第1項及第203條所明定。本件上訴人請求法定遲延利息自
    刑事附帶民事訴訟起訴狀繕本送達翌日即108年12月5日起（
    上開起訴狀繕本於108年12月4日送達予被上訴人，送達 回
    執見原審卷81頁），至清償日止，按年息5％計算之利息，為
    有理由，應予准許。
五、綜上所述，上訴人依民法第184條第1項前段、第195條第1項
    規定，請求被上訴人應給付2萬元，及自108年12月5日起至
    清償日止，按年息5％計算之利息，為有理由，應予准許；逾
    上開部分之請求（即88萬元本息），非屬正當，不應准許。
    從而原審就上開不應准許之部分，為上訴人敗訴之判決，並
    駁回此部分假執行之聲請，核無不合。上訴論旨指摘原判決
    此部分不當，求予廢棄改判，為無理由，應駁回其上訴。
六、本件事證已臻明確，兩造其餘之攻擊或防禦方法及所用之證
    據，經本院斟酌後，認為均不足以影響本判決之結果，爰不
    逐一論列，附此敘明。
七、據上論結，本件上訴為無理由，依民事訴訟法第449條第1項
    、第78條、第463條、第385條第1項前段，判決如主文。
中　　華　　民　　國　　110 　年　　10 　月　　19　　日
                  民事第四庭
                        審判長法  官  傅中樂
                              法  官  管靜怡
                              法  官  呂淑玲
正本係照原本作成。
不得上訴。
中　　華　　民　　國　　110 　年　　10　　月　　19　　日
　　　　　　　　　　　　　　　書記官  黃雯琪